臺灣板橋地方法院刑事判決　　　　　　　95年度易字第1186號
公　訴　人　臺灣板橋地方法院檢察署檢察官
被　　　告　甲○○
上列被告因詐欺案件，經檢察官提起公訴（95年度偵緝字第1242
號），本院判決如下：
    主  文
甲○○幫助意圖為自己不法之所有，以詐術使人將本人之物交付
，處有期徒刑肆月，如易科罰金，以銀元參佰元即新臺幣玖佰元
折算壹日。
    事  實
一、甲○○前曾於民國90年間出售其在萬泰商業銀行城東分行開
    立帳戶所取得之存摺、金融卡等物，供取得該等資料之年籍
    姓名不詳人士以上開帳戶收取詐騙他人後之詐得款項，甲○
    ○亦因此經臺灣臺北地方法院於92年8 月19日以92年度簡字
    第2804號案件判決有期徒刑6 月，緩刑3 年確定在案，復明
    知現今犯罪集團或不法份子為掩飾其不法獲利行徑，避免執
    法人員之追究處罰，經常誘使一般民眾提供金融機構帳戶等
    資料，渠等再反覆以此帳戶供作對外詐騙或其他各種財產犯
    罪之不法用途使用。而甲○○前曾於90年4 月21日在中華郵
    政股份有限公司板橋文化路郵局開立帳戶（局號：0000000
    號、帳號：0000000 號），竟不違其本意，仍於92年12月5
    日就該帳戶申請語音功能並申請核發提款卡後，其主觀上應
    已預見可能發生幫助犯罪集團或不法份子詐欺取財等財產犯
    罪之結果，卻容任該結果之發生，基於幫助他人詐欺之犯意
    ，於不詳時間提供上開帳戶資料予真實年籍不詳之犯罪集團
    成員，因而幫助該犯罪集團詐騙被害人匯款至前揭帳戶，藉
    此掩飾詐欺所得款項使不易追查；嗣於92年12月24日下午5
    時許（起訴書誤載為6 時30分許），該犯罪集團成員即基於
    意圖為自己不法所有之詐欺犯意，由姓名年籍不詳之成年女
    子撥打電話予乙○○，自稱為郵政總局職員，佯稱要退還健
    保費，使乙○○信以為真而依其指示前往臺北市○○路○ 段
    15巷口便利商店附設之自動櫃員機操作，因而於同日先後匯
    款新台幣（下同）41240 元（起訴書誤載為41058 元）、99
    865 元至甲○○前開郵局帳戶，旋為詐欺集團領取，嗣經乙
    ○○發覺有異而報警循線查獲上情。
二、案經臺北市政府警察局萬華分局報請臺灣板橋地方法院檢察
    署檢察官偵查起訴。
    理  由
壹、證據能力部分：按被告以外之人於審判外之陳述，雖不符前
    4 條之規定，而經當事人於審判程序同意作為證據，法院審
    酌該言詞陳述或書面陳述作成時之情況，認為適當者，亦得
    為證據。當事人或辯護人於法院調查證據時，知有第159 條
    第1 項不得為證據之情形，而未於言詞辯論終結前聲明異議
    者，視為有前項之同意。刑事訴訟法第159 條之5 定有明文
    。本案言詞辯論終結前，被告並未爭執被告以外之人（如證
    人乙○○於警詢時之陳述）於審判外之言詞陳述或書面陳述
    （如後述之中華郵政股份有限公司儲匯處93年7 月23日函暨
    檢附之客戶歷史交易清單、中華郵政股份有限公司板橋郵局
    94年11月3 日、94年6 月14日函暨所檢附之客戶歷史交易清
    單、開戶資料及印鑑卡等書證），無證據能力，揆諸上開規
    定，應認被告甲○○已同意上開各該證據方法得作為證據，
    而本院審酌上開各該證據均非非法取得之證據，並無證據力
    明顯過低之情形，復經本院於審判期日就上開證據依法進行
    調查、辯論，依法自有證據能力，合先敘明。
貳、得心證之理由：
一、訊據被告矢口否認有何幫助詐欺之犯行，辯稱：伊並無將上
    開帳戶交予犯罪集團使用，上開帳戶於多年前即遺失，遺失
    之時間伊已不記得了云云。惟查：
（一）被告先於偵查時陳稱：伊郵局帳戶已經不見2 年多了，放
      口袋不見的，有辦提款卡，在板橋一起跟存摺不見等語（
      見94年度偵字第11584 號偵查卷第7 、8 頁），嗣於本院
      準備程序時則改稱：郵局帳戶並未辦理提款卡云云，是以
      被告對於存摺有無辦提款卡乙節供述前後不一致；況被告
      既於警詢時自承存摺及提款卡同時遺失，而上開文件事關
      個人財產權益，卻未辦理掛失止付，顯與一般常情有違，
      則上開帳戶存摺等物是否係遺失乙節，著實令人啟疑。
（二）又被害人乙○○因誤信犯罪集團之電話指示，並於前述時
      間、地點，將金額41240 、99865 元匯入被告上揭被告所
      有郵局帳戶，且於匯入後即於同日遭人以金融卡提款方式
      提領等情，業經被害人乙○○於警詢中指述綦詳，且有中
      華郵政股份有限公司儲匯處93年7 月23日儲字第1171號函
      暨檢附之客戶歷史交易清單、中華郵政股份有限公司板橋
      郵局94年11月3 日板營字第0940202096號函暨所檢附之客
      戶歷史交易清單，及94年6 月14日板營字第0940 20 1025
      號函文檢附之開戶資料及印鑑卡等附卷可稽（見94年度他
      字第1756號偵查卷第28、31、32、114 頁及94年度偵字第
      11584 號偵查卷第82至84頁）。
（三）再者，衡情一般帳戶之金融卡密碼僅有被告本人自己知悉
      ，並不會告訴任何人，然由郵局提供之被告帳戶之客戶歷
      史交易清單中，被害人乙○○將錢匯入被告所有之帳戶中
      ，隨即於當日即被犯罪集團成員利用提款卡提領等情，倘
      若僅有被告自己知道提款卡密碼，而未告知任何人，則豈
      會於當日被害人匯款隨即被提領出來，此顯與常情不符，
      亦有違經驗法則，是被告所辯，洵不足採。再者，該詐欺
      集團若果未得被告同意使用系爭帳戶，則被告隨時有可能
      掛失並補發新存摺及提款卡後將詐得入該帳戶之款項提領
      一空，該詐欺集團焉有可能甘冒此風險損失之理，被告所
      辯上揭情詞諸多與常情相違，是系爭帳戶存摺及提款卡應
      係被告提供予詐騙集團使用，應無疑義。
（四）末按金融機構存款帳戶，事關存戶個人財產權益之保障，
      其與儲戶存摺、印章、提款卡相結合，專屬性、私密性更
      形提高，除非本人或與本人具密切之關係者，難認有何理
      由可自由使用私人之存摺及提款卡，一般人亦均有應妥善
      保管上開物件，防止被他人冒用之認知，且近來詐欺集團
      犯案猖獗，每每利用人頭帳戶為犯罪工具，若任意將自己
      帳戶之相關物件資料交予不明人士，將有遭他人作為詐欺
      犯罪時，非正當資金進出之用之不法用途，此情當為具有
      社會生活經驗之成年人所得認識，本件被告任意交付其帳
      戶資料予不相認識之人，其有容認帳戶供幫助犯罪集團作
      為詐欺犯罪所得財物之用之未必故意，甚為灼然。
二、論罪科刑：
（一）嗣於被告行為後，刑法施行法已於95年6 月14日增訂該法
      第1 條之1 規定，並自95年7 月1 日施行，其將刑法分則
      所定罰金之貨幣單位均改為新台幣，並分別提高為3 倍或
      30倍；另刑法第33條第5 款關於罰金刑之規定、第56條關
      於連續犯之規定、及第41條第1 項關於易科罰金折算標準
      之規定，均已於94年2 月2 日修正公布，並同自95年7 月
      1 日施行。按同於95年7 月1 日修正施行之刑法第2 條規
      定，乃係關於新舊法比較適用之準據法，其本身無關行為
      可罰性要件之變更，故於95年7 月1 日前揭法律修正施行
      後，如有涉及比較新舊法之問題，即應逕依修正後刑法第
      2 條第1 項規定，為「從舊從輕」之比較（參見最高法院
      95年第八次刑事庭會議決議），茲敘述如下：
    1.刑法分則編各罪所定罰金之貨幣單位原為銀元，且依修正
      前刑法第33條第5 款規定，罰金刑為1 銀元以上，而有關
      罰金倍數之調整及銀元與新台幣之折算標準，則定有「罰
      金罰鍰提高標準條例」及「現行法規所定貨幣單位折算新
      台幣條例」，除罰金以1 銀元折算3 元新台幣外，並將72
      年6 月26日以前修正之刑法部分條文罰金數額提高2 至10
      倍，其後修正者則不再提高倍數；嗣修正後刑法第33條第
      5 款則將罰金刑提高為新台幣1 千元以上，並以百元計算
      之，且因刑法第33條第5 款所定罰金貨幣單位既已改為新
      台幣，刑法分則編各罪所定罰金之貨幣單位亦應配合修正
      為新台幣，且考量刑法修正施行後，不再適用「現行法規
      所定貨幣單位折算新台幣條例」，為使刑法分則編各罪所
      定罰金之最高數額與刑法修正前趨於一致，爰增訂刑法施
      行法第1 條之1 規定，將刑法分則編各罪所定罰金之貨幣
      單位均改為新台幣，並將72年6月26日以前修正之刑法部
      分條文罰金數額提高為30倍，其後修正者則提高為3 倍。
      是以刑法分則編各罪所定罰金刑之最高數額，於上開規定
      修正後仍屬一致，並無不同；但其罰金刑之最低數額，則
      比修正前提高，從而自以修正前之規定較為有利。
    2.至刑法第30條幫助犯之規定，修正前之規定為：「幫助他
      人犯罪者，為從犯。雖他人不知幫助之情者，亦同。從犯
      之處罰，得按正犯之刑減輕之」，修正施行後之規定則為
      ：「幫助他人實行犯罪行為者，為幫助犯。雖他人不知幫
      助之情者，亦同。幫助犯之處罰，得按正犯之刑減輕之」
      ，揆諸本條之修正理由係為釐清幫助犯從屬性之疑義，並
      明示幫助犯之成立，亦以被幫助者著手犯罪之實行，且具
      備違法性為必要，是應僅屬法理之明文化，而非屬法律之
      變更，而無比較適用之問題，附此敘明。
    3.修正後刑法第41條第1 項前段關於得易科罰金之折算標準
      ，由「得以1 元以上3 元以下折算1 日」（按：此規定配
      合修正前罰金罰鍰提高標準條例第2 條【現已刪除】規定
      ，就其原定數額提高為100 倍折算1 日，則最高應以銀元
      300 元折算1 日，經折算為新台幣後，應以新台幣900 元
      折算為1 日），提高為「以新台幣1 千元、2 千元或3 千
      元折算1 日」，並刪除「因身體、教育、職業、家庭之關
      係或其他正當事由，執行顯有困難」之條件。是以修正前
      關於易科罰金之折算標準金額較低，自係較為有利。
    4.準此而論，前揭刑法施行法第1 條之1 之增訂及刑法第33
      條第5 款之修正，乃係刑法分則編各罪所定罰金刑之刑罰
      法律效果之變更；前揭刑法第41條第1 項易科罰金折算標
      準規定之修正，則相當於科刑規範事項之變更，自應依刑
      法第2 條第1 項規定，綜合罪刑全部結果，整體為新舊法
      之「從舊從輕」比較（參見最高法院24年上字第4634號判
      例意旨、27年上字第261 號判例意旨）。核被告所為，依
      本院所諭知之被告罪名及其宣告刑（詳如後述），適用修
      正前有關罰金刑及易科罰金折算標準之規定，對被告則較
      屬有利，故經綜合比較新舊法結果，應以舊法對被告有利
      ，自應整體依刑法第2 條第1 項前段規定，適用行為時之
      修正前刑法第33條第5 款、第41條第1 項前段及罰金罰鍰
      提高標準條例第1 條前段、修正前罰金罰鍰提高標準條例
      第2 條等規定，合先敘明。
（二）查上開犯罪集團不法份子使被害人乙○○陷於錯誤，將前
      揭款項轉帳至被告提供之上開帳戶內，該犯罪集團所為，
      係犯刑法第339 條第1 項之詐欺取財罪，本件被告提供前
      揭銀行帳戶存摺等物之方式，幫助上開犯罪集團成員詐欺
      取財，是核被告所為，係犯刑法第30條第1 項、同法第33
      9 條第1 項幫助詐欺取財罪。又被告以幫助之意思，參與
      構成要件以外之行為，為幫助犯，爰依刑法第30條第2項
      規定，依正犯之刑減輕之。
（三）爰審酌被告前已有因提供帳戶予詐騙集團遭法院判刑紀錄
      ，有臺灣臺北地方法院92年度簡字第2804號刑事簡易判決
      及臺灣臺北地方法院檢察署檢察官聲請簡易判決處刑書各
      1 紙可憑（見95年度偵緝字第1242號偵查卷第17、18頁）
      ，又提供前揭帳戶供詐騙集團成員使用，助長詐騙集團財
      產犯罪之風氣，致本件被害人受騙而匯款41258 、99883
      元（扣除18元手續費，匯入被告郵局帳戶41240 、99865
      元），實為當今社會層出不窮之詐財事件所以發生之根源
      ，造成社會互信受損，擾亂金融交易往來秩序，影響層面
      廣泛，且亦因被告提供個人帳戶，致使執法人員難以追查
      該詐騙集團之真實身分，所為實屬不該，而被告雖非基於
      直接故意而為本件幫助詐欺之犯行，但仍有間接故意，自
      無從阻免本件犯行之成立，其所為自應受有相當程度之刑
      事非難，且被告經查獲後猶矢口否認犯行，顯無悔意之犯
      後態度等一切情狀，量處如主文所示之刑，並依修正前刑
      法第41條第1項 前段規定，諭知易科罰金之折算標準，以
      資懲儆。
據上論斷，應依刑事訴訟法第299 條第1 項前段，刑法第2 條第
1 項前段、修正前刑法第339 條第1 項、第30條、修正前刑法第
第41條第1 項前段，罰金罰鍰提高標準條例第1 條前段、修正前
罰金罰鍰提高標準條例第2 條，判決如主文。
本案經檢察官朱立豪到庭執行職務。
中　　華　　民　　國　　96　　年　　2 　　月　　16　　日
                  刑事第十八庭  審判長法　官  連育群
                                      法  官  王綽光
                                      法  官  吳幸娥
以上正本證明與原本無異
如不服本判決應於送達後10日內向本院提出上訴狀
                                      書記官　洪惠玲
中　　華　　民　　國　　96　　年　　2 　　月　　16　　日
附錄本案論罪科刑法條全文：
刑法第339 條
意圖為自己或第三人不法之所有，以詐術使人將本人或第三人之
物交付者，處5 年以下有期徒刑、拘役或科或併科1 千元以下罰
金。
以前項方法得財產上不法之利益或使第三人得之者，亦同。
前二項之未遂犯罰之。
